臺灣屏東地方法院刑事判決
110年度金訴字第47號
公  訴  人  臺灣屏東地方檢察署檢察官
被      告  陳昌鑫


上列被告因違反洗錢防制法等案件，經檢察官聲請以簡易判決處
刑（109年度偵字第10773號），本院認不宜以簡易判決處刑（簡
易案件案號：110年度金簡字第7號），改依通常程序審理，本院
判決如下：
    主  文
乙○○犯如附表二所示之罪，各處如附表二「主文欄」所示之刑。
應執行有期徒刑捌月，併科罰金新臺幣拾萬元，罰金如易服勞役
，以新臺幣壹仟元折算壹日。
    事  實
一、乙○○明知金融機構帳戶為個人理財之重要工具，可預見將
    金融帳戶之帳號資料提供予他人，並依其指示提領該帳戶內
    之款項購買遊戲點數，及傳送遊戲點數儲值序號給第三人之
    舉動，極可能係詐欺集團為確保詐欺犯罪所得，並掩飾成員
    真實身分，規避被害民眾及檢警機關追緝之手法，竟仍基於
    縱其所提供之金融帳戶被作為詐欺取財收受不法所得之用，
    且依他人指示提領款項、購買遊戲點數，可能使不法所得之
    去向、所在遭到隱匿，亦均不違反其本意之不確定故意，而
    與真實姓名年籍不詳之成年人（下均稱某甲）共同意圖為自
    己不法之所有，基於詐欺取財、一般洗錢之犯意聯絡，於民
    國109年3月間某日某時許，以通訊軟體LINE（下均稱LINE）
    將其所使用管領，其母親李秀真所申辦之中國信託商業銀行
    北高雄分行帳號000000000000號帳戶（下稱本案帳戶）之帳
    號傳送予某甲。嗣某甲取得上開帳號後，即以如附表一編號
    1至2所示之詐騙方式，詐騙如附表一編號1至2所示之人，致
    其等陷於錯誤，分別於如附表一編號1至2所示之匯款時間匯
    入如附表一編號1至2所示之匯款金額至本案帳戶，乙○○復依
    某甲之指示，於如附表一編號1至2所示之提領時間，提領如
    附表一編號1至2所示之金額購買遊戲點數，並以LINE傳送遊
    戲點數儲值序號給某甲，以此方式掩飾及隱匿犯罪所得之去
    向、所在。嗣因丙○○、甲○○察覺有異而報警處理，經警循線
    查獲上情。
二、案經甲○○訴由高雄市政府警察局三民第二分局報告臺灣屏東
    地方檢察署檢察官偵查起訴。
    理  由
一、按被告以外之人於審判外之言詞或書面陳述，除法律有規定
    者外，不得作為證據，刑事訴訟法第159條第1項固定有明文
    。惟被告以外之人於審判外之陳述，雖不符同法第159條之1
    至之4之規定，而經當事人於審判程序同意作為證據，法院
    審酌該言詞陳述或書面陳述作成時之情況，認為適當者，亦
    得為證據，同法第159條之5第1項，亦規定甚明。查本院下
    列所引用具傳聞性質之證據，檢察官、被告乙○○均同意有證
    據能力（本院卷第152至153頁），基於尊重當事人對於傳聞
    證據之處分權，及證據資料愈豐富，愈有助於真實發現之理
    念，又本院審酌該等證據之作成情況，並無違法取證或其他
    瑕疵，且與本案均具關聯性，認為以之作為證據為適當，參
    諸上開規定，自均具有證據能力。
二、訊據被告固供認確有提供他人本案帳戶帳號，並依他人指示
    提領帳戶內款項購買遊戲點數，及傳送點數儲值序號予該他
    人之事實，惟矢口否認有何詐欺取財及洗錢之犯行，辯稱：
    我是有一天在路上停等紅燈時，遇到1位年輕房屋銷售員「
    阿明」來敲我的車門，向我表示他經濟不佳，想賺點外快，
    並跟我介紹說他認識1位有錢人在玩遊戲，協助該有錢人購
    買遊戲點數，他就可以獲得類似傭金的報酬。我是同情「阿
    明」才加他的LINE及幫他的忙。另外，我有在服用安眠藥及
    領有身心障礙手冊，有時候會恍神，沒有想那麼多云云（本
    院卷第52至53頁）。經查：
  ㈠本案帳戶為被告母親李秀真所申辦，平常均由被告所使用管
    領，而被告前於109年3月間某日某時許，將本案帳戶帳號以
    LINE傳送予某甲（無證據證明為未滿18歲以上之人）。嗣某
    甲取得本案帳戶帳號後，即意圖為自己不法之所有，基於詐
    欺取財、洗錢之犯意聯絡，以如附表一所示之詐騙方式，分
    別詐騙如附表一所示之人，致其等陷於錯誤後，分別依指示
    於如附表一所示之匯款時間，將如附表一所示之匯款金額匯
    入本案帳戶內，被告再依某甲之指示於如附表一所示之提款
    時間，提領如附表一所示之款項，隨即將該等款項用以購買
    遊戲點數，並以LINE傳送點數儲值序號給某甲等情，均為被
    告所不爭執（本院卷第54至55頁），並經如附表一所示之人
    於警詢中指訴明確（警卷第6至7、10至11頁），且核與證人
    即被告母親李秀真於警詢時之證述相符（警卷第18至19頁）
    。復有被害人丙○○之匯款單、告訴人甲○○之轉帳交易明細擷
    圖、內政部警政署反詐騙諮詢專線紀錄表、桃園市政府警察
    局桃園分局大樹派出所受理詐騙帳戶通報警示簡便格式表、
    遊戲點數儲值單據、中國信託商業銀行股份有限公司109年6
    月3日中信銀字第109224839128677號函附本案帳戶開戶基本
    資料及歷史交易明細等件在卷可憑(警卷第9、12、20至28頁
    ；偵卷第12至15頁)。基上，此部分之事實，堪以認定，亦
    足認被告所使用管領之本案帳戶，確已遭他人用於充做詐騙
    如附表一所示之人之匯款帳戶無訛。至被告提領款項之時間
    應分別如附表一之提款時間所示，起訴書記載為「109年4月
    15日中午、同年4月30日下午、同年5月4日上午、同年5月4
    日下午」，應均屬誤載，惟經公訴檢察官當庭補充更正如前
    （本院卷第51頁），附此敘明。
　㈡被告雖以前詞置辯，惟查：
　⒈按刑法上之故意，分直接故意（確定故意）與間接故意（不
    確定故意），行為人對於構成犯罪之事實，明知並有意使其
    發生者，為直接故意，行為人對於構成犯罪之事實，預見其
    發生而其發生並不違背其本意者，為間接故意，此觀刑法第
    13條之規定甚明。而近年來社會上利用人頭帳戶詐騙他人金
    錢購買遊戲點數，以洗錢逃避政府查緝之案件屢見不鮮，復
    廣為媒體報導且迭經政府宣傳，是依一般人通常之知識、智
    能及經驗，應均可預見向他人購買、承租或其他方法取得帳
    戶者，多係欲藉由該帳戶詐取被害人匯入款項，並藉由提領
    、轉帳及購買遊戲點數等方式洗錢，以隱匿實際取得贓款之
    人之身分。是行為人倘有提供他人帳戶及依他人指示提領轉
    匯不明款項之舉動，主觀上應得推定其至少具有為財產犯罪
    之不確定故意。查：
　⑴被告於案發時已為45歲之成年人，有其身分證影本在卷可考
    （警卷第40頁），參以其自承高職建築製圖科畢業之智識程
    度，擔任飯店櫃檯人員已7、8年時間，工作內容包括登記住
    宿、計算並收受款項等語（本院卷第82、158頁），衡情應
    對上情知之甚詳。且以被告之服務經歷及業務性質觀之，其
    應具有頻繁應對往來客戶及正確處理房客住房款項之基本能
    力，而對於金錢事務之作業流程有一定之敏感性，方得為業
    主分派負責上開工作內容。故被告應當更有所預見提供個人
    金融機構帳戶資料與他人，及將帳戶內之不明款項轉換購買
    點數可能涉及不法犯罪。
　⑵而被告雖患有憂鬱症，且因心智功能中之整體心理社會功能
    經衛生福利部恆春旅遊醫院（下稱恆春醫院）鑑定為中度障
    礙，自107年間即開始領有身心障礙手冊，有恆春醫院診斷
    證明書、屏東縣政府111年5月24日屏府社障字第1112057696
    00號函附被告自107年至110年間之身心障礙者鑑定表、被告
    身心障礙手冊在卷足憑（本院卷第59至63、95至137頁）。
    惟被告所罹病症為適應性失眠、鬱症復發，重度無精神病特
    徵，且歷年為被告進行身心鑑定之醫師亦未曾勾選被告有意
    識、智力、記憶或思想功能缺陷之情形，亦有前引診斷證明
    書、身心障礙者鑑定表存卷可考，則被告並非因精神障礙或
    其他心智缺陷等因素致其為本案行為，應可認定。參以被告
    於107年8月14日、108年8月27日、109年8月27日進行鑑定之
    結果，其認知、與他人相處、社會參與、生活自理、工作與
    學習領域之能力表現分數均呈現逐年下降之趨勢（註：分數
    愈高愈嚴重），亦有前引身心障礙者鑑定表附卷可參，足見
    被告在本案行為時，在上開各領域能力表現均已有顯著之改
    善及進步。再者，被告自109年3月間某日提供本案帳戶時起
    ，至最後1次提領款項購買遊戲點數時止（即109年5月2日）
    之期間內，尚陸續依某甲之指示從事提領款項、購買遊戲點
    數，及拍照傳送遊戲點數儲值序號等一連串之行為，時間將
    近2個月，益證被告為上開行為時，並非一時不察或於精神
    不濟下所為。況且，被告尚能勝任飯店櫃檯人員工作內容，
    已如前述。故被告雖領有身心障礙手冊，然由上開各情可知
    ，其障礙之類別及程度應不足以影響被告對於其自身行為可
    能涉及詐欺取財、洗錢犯罪之判斷。詎其竟仍不違背其本意
    ，逕為交付本案帳戶帳號、依他人指示提領款項及購買遊戲
    點數，主觀上顯具有與他人共同實施詐欺取財及洗錢之不確
    定故意甚明。
　⒉至被告於警詢、偵訊及本院準備程序時雖均供稱：我是將本
    案帳戶帳號提供給1位年輕房屋仲介業者，我不知道其真實
    姓名年籍，只知道他叫「阿明」等語（警卷第2頁；偵卷第1
    0頁；本院卷第53頁）。然衡情房屋仲介業者為求能快速擴
    展業務及成交房市標的，均會遞交印有姓名、聯絡方式，甚
    至是照片等資料之名片，以供他人方便聯繫，惟被告除僅陳
    述對方暱稱為「阿明」外，均未能提出該人之名片，更對於
    該人之其他資料一無所知，則被告前揭所述是否可信，已有
    疑問。再者，觀之被告歷次供述，亦未見其陳述該「阿明」
    之人曾與之談論不動產買賣事宜，且被告亦自始至終均未能
    提出其與「阿明」之LINE對話紀錄，其雖辯稱：我的LINE對
    話紀錄之後就被「阿明」刪除了等語（本院卷第53頁），惟
    該辯詞明顯與LINE軟體設計雙方對話紀錄並不會因單方刪除
    而滅失之功能不符，是被告上開所辯提供帳戶予他人之緣由
    ，應無可採。
  ㈢綜上所述，被告所辯均無可採。本案事證明確，被告犯行堪
    以認定，應依法論科。
三、論罪科刑：
  ㈠論罪：
　⒈按洗錢防制法第2條規定：「本法所稱洗錢，指下列行為：一
    、意圖掩飾或隱匿特定犯罪所得來源，或使他人逃避刑事追
    訴，而移轉或變更特定犯罪所得。二、掩飾或隱匿『特定犯
    罪』所得之本質、來源、去向、所在、所有權、處分權或其
    他權益者。三、收受、持有或使用他人之特定犯罪所得。」
    又同法第3條第2款亦明文規定刑法第339條之詐欺罪屬洗錢
    防制法所稱之「特定犯罪」。故行騙者向被害人施用詐術後
    ，為隱匿其詐欺所得財物之去向，而令被害人將其款項轉入
    行騙者所持有、使用之人頭帳戶，並指派他人前往提領詐欺
    所得款項，已發生製造該詐欺犯罪所得金流斷點，實質上使
    該犯罪所得嗣後之流向不明，達成隱匿犯罪所得之效果，妨
    礙犯罪之偵查，即與該法第2條第2款相符，並該當於該法第
    14條第1項一般洗錢罪（最高法院109年度台上字第3224號判
    決意旨參照）。查如附表一所示之人匯入本案帳戶之款項屬
    於某甲犯詐欺取財罪之所得，自屬洗錢防制法所規定之「特
    定犯罪」所得。而被告提供本案帳戶給某甲，容任他人對外
    得以無條件加以使用，且於如附表一所示之人受騙匯款至本
    案帳戶後，隨即依某甲之指示提領上開款項，並購買遊戲點
    數及傳送儲值序號給某甲，其主觀上已具有犯詐欺取財、洗
    錢之不確定故意甚明。且因被告參與後續提領款項購買遊戲
    點數之行為，並非僅止於提供詐騙者助力，而係本於正犯之
    犯罪意思參與詐欺犯罪，且該等行為均已產生遮斷資金流動
    軌跡，以逃避國家追訴、處罰之效果，亦屬洗錢防制法第2
    條所稱洗錢之構成要件行為，即應成立同法第14條第1項一
    般洗錢罪之正犯。
　⒉核被告所為，係犯刑法第339條第1項之詐欺取財罪及洗錢防
    制法第14條第1項之一般洗錢罪。而依卷內證據尚無從證明
    被告主觀上知悉或可得而知如附表所示之人之受騙經過，依
    「罪證有疑，利於被告」原則，應認被告並無以網際網路等
    傳播工具對公眾散布犯詐欺取財之主觀犯意，而應僅論以被
    告刑法第339條第1項之詐欺取財罪，附此敘明。被告分次提
    領如附表一編號1所示之人遭詐騙款項之行為，係基於單一
    犯意，於密接時間所為，且侵害同一被害人之財產法益，各
    行為之獨立性薄弱，依照一般社會健全觀念，在時間差距上
    ，難以強行分開，在刑法評價上，以視為數個舉動之接續施
    行，合為包括之一行為予以評價，較為合理，應認屬接續犯
    ，而僅論以一罪。被告以一提供本案帳戶及提領款項之行為
    ，使詐騙者得以遂行詐欺取財犯行，並共同隱匿犯罪不法所
    得真正去向，局部之行為及目的合致，係以一行為同時觸犯
    上開洗錢防制法第14條第1項之洗錢罪及刑法第339條第1項
    之詐欺取財罪，為想像競合犯，應依刑法第55條規定，從一
    重論以洗錢防制法第14條第1項之洗錢罪處斷。
  ⒊按共同正犯之意思聯絡，並不以彼此間犯罪故意之態樣相同
    為必要，因為間接故意對於構成犯罪事實之認識並無欠缺，
    其與直接故意之「明知」，僅係認識程度之差別，共同正犯
    間仍得本於認識「使其發生」或「容認其發生（不違背其本
    意）」之意思上合而為一，形成意思聯絡（最高法院109年
    度台上字3211號判決意旨參照）。是本件被告雖均未親自以
    上開詐騙手法訛詐如附表一所示之人，然其既可預見其提領
    、購買遊戲點數之款項係某甲遂行詐欺取財犯罪所得，仍負
    責完成前揭之構成要件行為，最終目的即促使某甲能夠順利
    完成詐欺取財及洗錢之犯行，自仍應負共同正犯之責。是被
    告與某甲具有犯意聯絡及行為分擔，應論以共同正犯。
  ⒋按詐欺取財罪係侵害個人財產法益之犯罪，其罪數之計算，
    以被害人數決定其犯罪之罪數。洗錢防制法則係透過防制洗
    錢行為，促進金流透明，得以查緝財產犯罪被害人遭騙金錢
    之流向，而兼及個人財產法益之保護，從而，洗錢防制法第
    14條第1項洗錢罪之罪數計算，亦應以被害人人數為斷。查
    本案如附表一編號1至2所示之人並不相同，依前開說明，應
    認被告所犯一般洗錢罪（2罪）間，犯意各別，行為互殊，
    應予分論併罰。
　㈡按被告構成累犯之事實及應加重其刑之事項，均應由檢察官
    主張並具體指出證明之方法後，經法院踐行調查、辯論程序
    ，方得作為論以累犯及是否加重其刑之裁判基礎（最高法院
    110年度台上大字第5660號裁定參照）。經查，起訴意旨雖
    認被告構成累犯，應依刑法第47條第1項規定加重其刑，惟
    僅以臺灣屏東地方檢察署刑案資料查註紀錄表為憑，自難認
    已就前階段構成累犯之事實及後階段應予加重其刑之事項具
    體指出證明方法，基於法院中立審判之精神，及保障被告受
    公平審判之權利，本院自無從為補充性調查。惟被告之前科
    素行，仍得於刑法第57條第5款所定「犯罪行為人之品行」
    量刑事項予以審酌，以充分評價被告所應負擔之罪責。
　㈢爰審酌被告：⒈明知目前社會詐欺犯罪猖獗，民眾因詐欺犯罪
    所生損害甚鉅，竟貿然提供帳戶及為他人提領款項、購買遊
    戲點數，非但助長社會詐欺之風氣，擾亂金融交易秩序，致
    使無辜民眾受騙，且隱匿特定犯罪所得之去向、所在，使檢
    警單位難以追緝，顯見其法治觀念已有偏差，所為並非可取
    ；⒉於本案犯行分工參與程度上，係負責提供本案帳戶、提
    領該帳戶內款項，及購買遊戲點數轉交予上手收受等工作，
    無具體事證顯示其係該犯罪團體之主謀或主要獲利者，亦非
    直接向如附表一所示之人施行詐術之人，尚非處於詐欺集團
    核心地位；⒊前因不能安全駕駛致交通危險案件，經本院論
    罪科刑後，於106年10月18日徒刑易科罰金執行完畢等情，
    有臺灣高等法院被告前案紀錄表在卷可佐（本院卷第19至20
    頁）；⒋犯後否認犯行，且未能適度賠償如附表一所示之人
    所受損害之情形；⒌高職畢業之智識程度；⒍現從事飯店櫃檯
    人員，月收入約新臺幣（下同）2萬7千元；⒎未婚，無子女
    等一切情狀（本院卷第158頁），分別量處如附表三「主文
    欄」所示之刑，復考量被告所犯罪質、犯罪方法、過程、態
    樣均大致相同，就被告所犯各罪為整體評價後，定其應執行
    刑及併科罰金之數額如主文所示，並諭知罰金易服勞役之折
    算標準，以資懲儆。
四、按犯洗錢防制法第14條之罪，其所移轉、變更、掩飾、隱匿
    、收受、取得、持有、使用之財物或財產上利益，沒收之，
    洗錢防制法第18條第1項前段定有明文。惟該法條並未規定
    不問屬於犯罪行為人與否均沒收之，自仍以屬於被告所有者
    為限，始應予以沒收。查如附表一所示之人遭詐騙之款項雖
    曾匯入本案帳戶內，惟被告均已依指示將之提領購買遊戲點
    數，並傳送儲值序號給某甲，已如前述，是該犯罪所得轉換
    成遊戲點數後已不知去向、所在。至被告雖於偵訊時供承：
    我自己有留一部分遊戲點數，但值多少錢我忘記了等語（偵
    卷第10頁反面），然於本院審理時復表示：我於上開偵訊中
    的陳述，是指我留下了部分購買點數的單據，而非取得遊戲
    點數等語（本院卷第152頁），參以卷內被告提出購買點數
    之單據證明確實僅有部分，綜觀全卷亦無證據證明被告有實
    際分得犯罪所得或遊戲點數，是依罪疑有利被告原則，應認
    被告並未因本案而獲有任何犯罪所得，自無犯罪所得應予宣
    告沒收或追徵之問題，爰不予宣告沒收或追徵其價額，附此
    說明。
據上論斷，應依刑事訴訟法第452條、第299條第1項前段，判決
如主文。　
本案經檢察官林吉泉聲請以簡易判決處刑，檢察官何克昌、葉幸
眞到庭執行職務。
中　　華　　民　　國　　111 　年　　8 　　月　　26　　日
                  刑事第六庭  審判長法  官  程士傑
　　　　　　　　　                  法  官  蕭筠蓉
　　　　　　　　　                  法  官  陳一誠
以上正本證明與原本無異。
如不服本判決應於收受判決後20日內向本院提出上訴書狀，並應
敘述具體理由；其未敘述上訴理由者，應於上訴期間屆滿後20日
內向本院補提理由書（均須按他造當事人之人數附繕本）「切勿
逕送上級法院」。
中　　華　　民　　國　　111 　年　　8 　　月　　29　　日
　　　　　　　　　                  書記官  陳佳迪
附錄本案論罪科刑法條全文：
【刑法第339條】
意圖為自己或第三人不法之所有，以詐術使人將本人或第三人之
物交付者，處5年以下有期徒刑、拘役或科或併科50萬元以下罰
金。
以前項方法得財產上不法之利益或使第三人得之者，亦同。
前2項之未遂犯罰之。
【洗錢防制法第2條】
本法所稱洗錢，指下列行為：
一、意圖掩飾或隱匿特定犯罪所得來源，或使他人逃避刑事追訴
    ，而移轉或變更特定犯罪所得。
二、掩飾或隱匿特定犯罪所得之本質、來源、去向、所在、所有
    權、處分權或其他權益者。
三、收受、持有或使用他人之特定犯罪所得。
【洗錢防制法第14條】
有第2條各款所列洗錢行為者，處7年以下有期徒刑，併科新臺幣
5百萬元以下罰金。
前項之未遂犯罰之。
附表一：
編號 被害人/ 告訴人 詐騙方式 匯款時間、金額 被告提領時間及金額 1 丙○○ 某甲於109年3月底某日時許起，陸續以通訊軟體LINE暱稱「菲兒」與丙○○聊天交談，期間向丙○○佯稱：欠缺生活費、父親生病云云，致丙○○陷於錯誤，依其指示分別於右列時間，匯款右列金額至本案帳戶內。 ⑴109年4月11日7時33分許，匯入5千元。 ⑵109年4月15日12時25分許，匯入1萬元。 ⑶109年4月30日13時44分許，匯入5千元。 ⑷109年5月2日10時19分許，匯入3萬元。 ⑴109年4月11日12時33分許，提領5千元。 ⑵109年4月15日13時45分許，提領1萬元。 ⑶109年4月30日22時3分許，提領5千元。 ⑷109年5月2日10時59分許，提領3萬元。 2 甲○○ 某甲於109年5月2日14時59分前不久某時許，於FACEBOOK社團刊登打工輕鬆賺之貼文，甲○○見上開貼文後遂加入通訊軟體LINE聯繫，某甲即向其佯稱：須先匯款及購買遊戲點數加入會員云云，致甲○○陷於錯誤，依其指示於右列時間，匯款右列金額至本案帳戶內。 109年5月2日15時53分許，匯入1萬元 109年5月2日16時14分許，提領1萬元。 
附表二：
編號 事 實 主   文 1 如附表一編號1所示 乙○○共同犯洗錢防制法第十四條第一項之一般洗錢罪，處有期徒刑陸月，併科罰金新臺幣柒萬元，罰金如易服勞役，以新臺幣壹仟元折算壹日。 2 如附表一編號2所示 乙○○共同犯洗錢防制法第十四條第一項之一般洗錢罪，處有期徒刑肆月，併科罰金新臺幣伍萬元，罰金如易服勞役，以新臺幣壹仟元折算壹日。